臺灣高雄地方法院交通事件裁定　　　　 94年度交聲字第165號
原處分機關　高雄市政府
異　議　人
即受處分人　甲○○
上列受處分人因違反道路交通管理處罰條例案件，對於高雄市政
府交通局所為之處分（高市府交裁字第裁32－Z00000000 號），
聲明異議，本院裁定如下：
    主  文
原處分撤銷。
甲○○汽車駕駛人，行駛於高速公路，而不遵守管制之規定，處
罰鍰新臺幣參仟元，並記違規點數壹點。
    理  由
一、聲明異議意旨略以：異議人甲○○於民國94年1 月30日凌晨
    1 時50分許，駕駛車號3678－GN號自用小客車，行經國道三
    號高速公路南下334.8 公里處，因行速每小時180 公里（限
    速110 公里）而超速，為內政部警政署國道公路警察局第八
    警察隊員警以「二輛以上之汽車共同在道路上競駛」違規事
    由逕行舉發。然原裁定機關以超速照片即判定異議人與車號
    8P－8268號車競速行駛，又異議人車與車號8P－8268號車相
    距4 秒鐘通過測速照相地點，就數據推算，兩車之間相距至
    少有200 公尺遠，謂其競速，於空間上有違常理，又當時異
    議人開快車純因男友父親身患重病，急欲返家探親，且值深
    夜高速公路上車輛少，才不知不覺已達如此高速，絕無競速
    之意圖與動機。是故原處分機關未予詳查，僅以超速事由即
    認定有競速行為而遽為裁決，實有違誤，爰依法聲明異議等
    語。
二、原處分機關處分意旨略以：本件車牌號碼3678－GN號自用小
    客車，於94年1 月30日01時50分，在國道3 號南下334.8 公
    里處，因「該車於前述時、地與8P－8268號車在道路上競速
    4 秒內高速通過同一地點」交通違規，經內政部警政署國道
    公路警察局第八警察隊逕行舉發，後經汽車所有人黃簡金好
    申報指定駕駛人為甲○○，故原處分機關依法逕行裁決，並
    依道路交通管理處罰條例第43條第3 項規定，裁處異議人罰
    鍰新臺幣（下同）3 萬元，並吊銷駕照三年內禁考。
三、按汽車行駛高速公路，應依速限標誌指示，高速公路交通管
    制規則第5 條第1 項前段定有明文，又汽車行駛於高速公路
    ，而不遵管制之規定者，處汽車駕駛人新臺幣（下同）3 千
    元以上6 千元以下罰鍰，並對汽車駕駛人記違規點數壹點，
    道路交通管理處罰條例第33條第1 項、第63條第1 項第1 款
    分別定有明文。又按道路交通管理處罰條例第43條第3 項所
    指「二輛以上之汽車共同在道路上競駛者」，應指二輛以上
    汽車有相互超越追逐、競賽比快之情形，而競速過程中，二
    車或為並行競駕互相超越、或為前後車身緊跟貼近之情狀，
    倘非互相為超越追逐、競賽比快，僅係快速行駛而有逾越最
    低速限之情，亦僅為超速行駛，而非競速行駛。
四、經查：
（一）異議人於前揭時間因駕駛車號3678－GN號自用小客車，行
      經國道三號高速公路南下334.8 公里處，因行速每小時18
      0 公里（該路段最高限速110 公里）而超速之事實，業據
      異議人坦承在卷，並有測速照片及內政部警政署國道公路
      警察局舉發違反道路交通管理事件通知單各一紙附卷可憑
      ，是以異議人上開超速行駛之交通違規事實，應堪認定。
（二）原處分機關以異議人所駕前開自用小客車，於前揭時地與
      車號8P－8268號車在道路上競速4 秒內高速通過同一地點
      ，認定有競速行駛云云。惟據證人即現場測速舉發之國道
      公路警察隊第八分隊魏登宇、林裕崇警員均到庭證稱：異
      議人違規之時間凌晨1 點50分，當時路況很好，我從遠遠
      的地方聽到速度很快，當時不止1 台車，車速都很快，1
      點50分26秒時先有1 台8P－8268號車以時速235 公里通過
      ，異議人於1 點50分30秒通過同樣地點，但沒有看到異議
      人的車與別台車有互相超越追逐或併行，是前後開有保持
      安全距離，且車道不同等語明確。是以舉發員警既未於現
      場目睹其等有相互超車、追逐之競駛行為，自難僅憑異議
      人之超速事實，即認定異議人與他車有共同競速之行為。
      又依異議人及車號8P－8268號車輛之測速照片所示：8P－
      8268號車係於1 點50分26秒以時速每小時235 公里通過照
      相地點後，異議人車子方於1 點50分30秒以時速180 公里
      通過同樣地點，且二車係於不同車道順序經過，測速照相
      時並無任何追逐、併行或超車之行為。是若計算二車之前
      後距離約有200 公尺（計算方式：以異議人車速每小時18
      0 公里即秒速50公尺，乘上前後車通過測速定點之時間差
      4 秒），則異議人駕駛之車輛與前車相距有200 公尺之遠
      ，且二部車輛既係於不同車道順序經過，並無前後超車、
      併行之情事，據此亦難遽謂其等有「競駛」之違規事實。
      再參以異議人之車子除超速外，並無其他情形足以判定有
      競速之事實，亦據證人魏登宇、林裕崇警員證述明確，準
      此，足認舉發機關僅以固定雷達測速照相所呈現之超速事
      實，及二車相距4 秒鐘之行車距離，逕認異議人有競速之
      違規行為，尚嫌無據。
（三）綜上所述，在無其他證據足資證明異議人有與他車共同在
      道路上競駛之狀況下，自不能僅憑異議人超速之事實，即
      遽以認定異議人有「競駛」之違規行為。從而，原處分機
      關未察，遽認異議人有競駛行為，而依道路交通管理處罰
      條例第43條第3 項規定，裁處異議人罰鍰3 萬元，並吊銷
      駕照三年內禁考，難認為適法，自應由本院將原處分撤銷
      ，並以異議人有違反同條例第33條第1 項之違規行為，裁
      處異議人罰鍰3 千元，並依同條例第63條第1 項第1 款規
      定並記違規點數1 點，以資適法。
據上論斷，應依道路交通案件處理辦法第20條前段，裁定如主文
。
中　　華　　民　　國　　94　　年　　7 　　月　　26　　日
                        交通法庭    法　官  吳俊龍
以上正本證明與原本無異。
如不服本裁定，應於送達後5日內向本院提出抗告狀。
中　　華　　民　　國　　94　　年　　7 　　月　　28　　日
                                    書記官  許麗珠
